臺灣士林地方法院刑事判決　　　　　　　　　　　　　九十一年度易字第二四六號
　　公　訴　人　台灣士林地方法院檢察署檢察官
　　被　　　告　甲○○
右列被告因業務侵占案件，經檢察官提起公訴（九十一年度偵緝字第八五號），本院
判決如左：
    主  文
甲○○連續意圖為自己不法之所有，而侵占對於業務上所持有之物，處有期徒刑柒月
。
    事  實
一、甲○○於民國（下同）七十八年三月間起，即任職於乙○○○保險股份有限公司
    （下稱國泰公司）南港通訊處擔任收費展業員，負責業務拓展、提供保險客戶收
    費服務、各種保險金給付申請、保單質押借款之申請、利息之收取、客戶償還款
    項繳回公司等業務，為從事業務之人，其明知國泰公司規定收費展業員將向客戶
    收取用以繳付保費、質押借款等之支票、現金等，須於收取當日即繳回公司，且
    不得將上開款項私自挪用代墊其他客戶之保費，竟基於意圖為自己不法所有之概
    括犯意，自八十七年一月二十日起，利用其職務上之便利，連續於如附表所示之
    時間、地點，將自國泰公司保險客戶收取如附表所示金額之續期保險費、契約轉
    換保險費、保單質押貸款清償款項等，未繳回國泰公司，於收取當時，即以變異
    持有為所有之意思侵吞入己，其或將該款項出借他人或私自代墊其他不繳保險費
    之客戶，以增加自身業積，先後計新台幣（下同）三十五萬零七百六十七元，嗣
    國泰公司發現異常，通知甲○○處理，甲○○卻於八十九年七月間擅自離職，國
    泰公司對帳後始悉上情。
二、案經被害人國泰公司訴由士林地方法院檢察署檢察官偵查起訴。
    理  由
一、訊據被告甲○○對於右揭犯罪事實坦承不諱，核與告訴代理人徐鈴淑於偵查及本
    院審理時指訴之情節相符，而被告於於偵查中並自承有將上開款項拿去借別人週
    轉等語（見九十一年度偵緝字第八五號卷第十五頁背面頁），並有被告親筆書立
    之收據乙份、保險客戶之聲明書、國泰公司之續期保險費送金單各十四紙及國泰
    公司員工人事動態資料表乙份（以上均影本）可資佐憑，足認被告自白與事實相
    符，本件事證明確，被告犯行堪以認定。
二、按被告為保險公司之收費展業員，職司業務拓展、提供保險客戶收費服務、各種
    保險金給付申請、保單質押借款之申請、利息之收取、客戶償還款項繳回公司等
    業務，為從事業務之人，其對於業務上所持有之款項，侵占入己，故核被告所為
    ，係犯刑法第三百三十六條第二項之業務侵占罪。其多次侵占犯行，時間緊接、
    手法相同，所犯為構成要件相同之罪，為連續犯，應依刑法第五十六條規定論以
    連續犯一罪，並加重其刑。爰審酌被告之素行良好（有臺灣高等法院被告全國前
    案紀錄表一份在卷）、犯罪之動機、目的、受雇任職竟不思安份從事，僅因貪圖
    業績即侵占款項、然侵占之金額非鉅、因此造成告訴人之損害程度尚非重大，以
    及被告犯罪後雖坦承犯行，惟迄未賠償告訴人所受損害等一切情狀，量處如主文
    所示之刑，以示懲儆。
據上論斷，應依刑事訴訟法第二百九十九條第一項前段，刑法第五十六條、第三百三
十六條第二項，罰金罰鍰提高標準條例第一條前段，判決如主文。
本案經檢察官楊淑芬到庭執行職務
中      華      民      國      九十一    年    五      月    二十一    日
                                      臺灣士林地方法院刑事第四庭
          法  官
右正本證明與原本無異。
如不服本判決，應於判決送達後十日內，向本院提出上訴狀。
                                          書記官
中      華      民      國      九十一      年      五      月          日
論罪科刑法條：刑法第三百三十六條第二項
附表
           時間             保險客戶    侵占金額（新台幣）
一、八十七年一月二十日      林淑雯      十一萬八千三百四十九元
                                        註：由林淑雲代妹林淑雯轉交甲○○第五
                                            十九次至第八十七次保費，計二十九
                                            次，每次保費為四千零八十一元。
                                            4081× (87-59+1)＝118349
    收費地址：台北市○○區○○路三段一九一巷二三號
二、八十八年十二月十三日    江春長      一萬八千七百八十八元
                                        註：為第九十八次至一○四次，共計七
                                            次之保險費，每次保費為二千六百
                                            八十四元。
                                            2684× (104-98+1)＝18788
    收費地址：台北市南港區○○○路○段四六四號二樓
三、八十八年十二月二十七日  鄭陳阿純    一萬一千七百八十四元
                                        註：為第九十二次至九十七次，共計六
                                            次之保險費，每次保費為一千九百
                                            六十四元。
                                            1964×(97-92+1)＝11784
    收費地址：台北市○○區○○路三四八號
四、八十九年三月三十日      江許美女    十二萬七千二百六十九元
                                        註：
                                        十一萬為保單貸款
                                        一萬七千二百六十九元為第一二二次
                                          至第一二八次，共計七次之保險費，
                                          每次保費為二千四百六十七元。
                                          110000＋ (2467×7)＝127269
    收費地址：台北市南港區○○○路○段四六四號二樓
五、八十九年四月十六日      周魏美英    九千七百八十三元
                                        註：
                                        第二十一次保費七千二百五十三元
                                        第四十六次保費二千五百三十元（起
                                          訴書誤載為第四十五次，詳客戶聲明
                                          書）
                                          7253＋2530 ＝9783
    收費地址：台北市大安區○○○路一四五巷二六號之三二樓
六、八十九年五月二十三日      楊秀珍    一萬三千五百五十二元
    地址：台北市○○○路○段七三巷二九號四樓
七、八十九年六月十二日        蕭美珍    一萬四千三百二十元
                                        註：以支票支付第十九期保費
    收費地址：台北市○○區○○路三八０巷六弄一一號三樓
八、八十九年六月十二日        鄭清泉    一萬七千一百二十六元
                                        註：
                                        轉換契約保費一萬三千零六十八元
                                        保費四千零五十八元
                                          12932＋4058＝17126
    收費地址：台北市○○區○○路三八０巷六弄一一號三樓
九、八十九年六月十二日        白郭碧雲  一千七百六十九元（第五十八次保費）
    收費地址：台北市○○區○○路四六０巷一四號二樓
十、八十九年六月十二日      白義雄   九百三十三元（第二二三次保費）
    收費地址：台北市○○區○○路九六０巷一四號二樓
十一、八十九年六月十二日      簡文琪    一萬二千零六十四元
                                        註：
                                        為第十九次至二十二次，共計四次之
                                          保險費，每次保費為一千一百九十二
                                          元。
                                          1192×(22-19+1)＝4768
                                        為第十九次至二十二次，共計四次之
                                          保險費，每次保費為一千八百二十四
                                          元。
                                          1824×(22-19+1)＝7296
                                        4768+7296＝12064
十二、八十九年六月十九日      楊鄭美貴  五千零三十元
      收費地址：台北市○○區○○街五九巷二弄一二號三樓
      共計：三十五萬零七百六十七元
